【裁判字號】    94,訴,1425
【裁判日期】    951128
【裁判案由】    強盜
【裁判全文】
臺灣臺南地方法院刑事判決              94年度訴字第1425號
公  訴  人  臺灣臺南地方法院檢察署檢察官
被      告  丙○○
被      告  戊○○
上二人共同
選任辯護人  吳信賢律師
被      告  己○○
                    （另案在臺灣屏東監獄執行中）
被      告  丁○○
                    （另案在臺東泰源技能訓練所執行中）
上二人共同
指定辯護人  黃正彥律師
上列被告等因強盜案件，經檢察官提起公訴（九十四年度偵字第
九七六號），本院判決如下：
    主  文
丙○○、己○○、丁○○共同意圖為自己不法之所有，結夥三人
以上、攜帶兇器，以強暴至使不能抗拒，而取他人之物，丙○○
處有期徒刑捌年拾月，己○○、丁○○均累犯，各處有期徒刑柒
年拾月。
戊○○無罪。
    事  實
一、己○○前於民國九十二年間，因過失傷害案件，經臺灣高雄
    地方法院以九十二年度交簡上字第一○一號判處有期徒刑四
    月（得易科罰金）確定，於九十三年六月八日易科罰金執行
    完畢。丁○○於八十五年、八十六年及八十九年間年，分別
    因竊盜、違反麻醉藥品管理條例等案件，經臺灣屏東地方法
    院判處有期徒刑一年、九月、五月、一年六月確定，四案接
    續執行，於九十二年十一月一日縮刑期滿執行完畢。
二、緣丙○○因覬覦甲○○○（係其妻戊○○姊姊陳麗瑛之婆婆
    ）之財產，竟邀集己○○、丁○○商議強盜事宜，三人基於
    意圖為自己不法所有之強盜犯意聯絡，於九十三年九月七日
    下午三時許，由丙○○駕駛其所有不詳車號之自用小客車搭
    載其妻戊○○（未參與犯意聯絡）、己○○及丁○○三人，
    共同前往甲○○○位於臺南縣大內鄉內庄十四號之二住處附
    近，由己○○先於當日下午四時一分許及四時三十四分許，
    以其所有0000000000號行動電話撥打甲○○○家
    中00－0000000號電話，分別接通五秒及十四秒而
    確定甲○○○單獨在家後，丙○○即驅車至甲○○○住處門
    口停下，讓己○○、丁○○由後座下車，丙○○則隨即駛離
    ，並於附近繞行等候，己○○則持其所有客觀足以傷人身體
    之Ｔ型扳手一支撬開並拉起甲○○○住處之鐵捲門，己○○
    與丁○○進入客廳後見到甲○○○，二人隨即制服甲○○○
    ，並由己○○以膠帶封住甲○○○之嘴巴使其無法呼救，再
    將其綑綁於樓梯扶手上，而以此強暴方式至甲○○○無法抗
    拒，丁○○則至二樓房間搜尋財物，取得甲○○○所有之女
    用黑色皮包一個（內有新臺幣【下同】四萬元及健保卡、殘
    障手冊等證件）得手，丁○○即於下午四時四十三分三十七
    秒許，以己○○上開行動電話撥打丙○○所有000000
    0000號行動電話通知丙○○渠等已強盜完畢，丙○○隨
    即駕車至甲○○○住處前接應己○○、丁○○上車後揚長而
    去。其後丙○○即與己○○、丁○○朋分強盜所得現金，並
    將甲○○○上開皮包及證件隨意丟棄。
三、案經臺南縣警察局善化分局報請臺灣臺南地方法院檢察署檢
    察官偵查起訴。
    理  由
一、證據能力部分：
  (一)按被告以外之人於檢察事務官、司法警察官或司法警察調查
    中所為之陳述，與審判中不符時，其先前之陳述具有較可信
    之特別情況，且為證明犯罪事實存否所必要者，得為證據。
    刑事訴訟法第一百五十九條之二定有明文。又該條所謂「具
    有較可信之特別情況」，係指證人於司法警察調查中所為之
    陳述，與審判中不符，而其先前之陳述，從客觀上之環境或
    條件等情況加以觀察，有足以取代審判中交互詰問之可信性
    保證者而言。證人所為之先前陳述，相較於審判中之陳述，
    是否具有更可信之特別情況，應依其陳述時外部之客觀情況
    判斷；而所謂「特別可信性」，係指陳述是否出於供述者之
    真意、有無違法取供情事之信用性而言，故應就偵查或調查
    筆錄製作之原因、過程及其功能等加以觀察其信用性，據以
    判斷該傳聞證據是否有顯不可信或有特別可信之情況而例外
    具有證據能力。被告丙○○及戊○○之選任辯護人固於本院
    審理時表示同案被告己○○與丁○○於警詢時之陳述，對被
    告丙○○及戊○○並無證據能力等語。然查同案被告丁○○
    於警詢時關於被告丙○○、戊○○均有參與本案強盜犯行之
    陳述，與其於審理中結證被告丙○○、戊○○並未參與本案
    犯行等節不符；又同案被告丁○○警詢時之陳述，係臺南縣
    警察局善化分局警員於九十四年一月十七日及同年二月三日
    前往屏東監獄屏東分監所製作，證人並未在警方控制中；同
    案被告丁○○於本院審理時亦表示：九十四年一月十七日警
    詢時監獄管理員有在旁邊，製作筆錄過程未經刑求逼供，當
    天筆錄是依照伊的陳述記載，但伊所說的不實在，因為警員
    一來就說大家都說是伊指使的，伊才會指證丙○○及戊○○
    ，九十四年二月三日警詢時之情況亦同等語（本院卷第一九
    七至一九八頁）。足見證人丁○○上開警詢所述，並無警方
    違法取供情事，顯然具有較可信之特別情況。上揭供述敘及
    同案被告丙○○涉案情形，自為證明同案被告丙○○被訴犯
    罪事實存否所必要，依上開規定得採為認定被告丙○○本案
    犯罪事實之證據。至同案被告己○○四次警詢供述內容，並
    未明確提及被告丙○○及戊○○參與情節，與其於本院審理
    時之證述，尚難謂有何不符，即無回復證據能力之問題。
  (二)被告以外之人於偵查中向檢察官所為之陳述，除顯有不可信
    之情況者外，得為證據，刑事訴訟法第一百五十九條之一第
    二項定有明文。考諸上開規定之立法意旨，係因檢察官依法
    有訊問被告、證人及鑑定人之權，證人、鑑定人並須依法「
    具結」，且檢察官向被告以外之人所取得之陳述，原則上均
    能遵守法律規定，不致違法取供，其可信性極高，為兼顧理
    論與實務，因而規定除顯有不可信之情況者外，得為證據。
    證人己○○於九十三年十二月二十八日偵查中係具結後證述
    ，且於本院審理中陳稱：該次偵訊檢察官一直認為不會只有
    伊和丁○○，但並未恐嚇或逼伊陳述等語，被告丙○○及戊○○之選任辯護人亦於本院審理中表示不爭執證人己○○偵
    訊之證據能力等語（本院卷第一七六頁），復無證據足認其
    有何顯不可信之情況，依上開規定，證人己○○於九十三年
    十二月二十八日於偵查中向檢察官之證述，均得作為證據。
  (三)證人、鑑定人依法應具結而未具結者，其證言或鑑定意見，
    不得作為證據，刑事訴訟法第一百五十八條之三亦有明文。
    查證人己○○於九十三年十二月二十八日及證人丁○○於九
    十四年三月十八日上午偵訊時，固均曾經檢察官告知證人具
    結義務、偽證處罰及得拒絕證言之相關事項而為具結證言，
    然渠等嗣於九十四年三月十八日下午二時八分許起之偵訊過
    程，檢察官即未再告知該次接受訊問是否兼具證人身分，而
    有據實陳述之義務，否則將受偽證罪責之追訴，亦未告知該
    等被告接受訊問時是否為前次具結效力所及，以上均可見諸
    各該偵訊筆錄之記載。本院認證人己○○及丁○○於本案同
    時兼具被告身分，檢察官於九十四年三月十八日下午對渠等
    之偵訊程序，未告知渠等係以被告或證人身分接受偵訊，將
    使渠等對於是否得因被告身分而有保持緘默權利或因證人身
    分而有據實證言義務甚至前次具結是否有效產生混淆，從而
    證人己○○與丁○○前次偵訊具結效力未能延伸至該次偵訊
    程序，縱檢察官以渠等為證人身分偵訊，因未依法具結，揆
    之前揭規定，渠等該次陳述，自不得作為被告丙○○及戊○○有關本案之證據。
  (四)被告以外之人於審判中有下列情形之一，其於檢察事務官、
    司法警察官或司法警察調查中所為之陳述，經證明具有可信
    之特別情況，且為證明犯罪事實之存否所必要者，得為證據
    ：一、死亡者。二、身心障礙致記憶喪失或無法陳述者。三
    、滯留國外或所在不明而無法傳喚或傳喚不到者。四、到庭
    後無正當理由拒絕陳述者，刑事訴訟法第一百五十九條之三
    定有明文。查證人即被害人甲○○○於警詢中所為之陳述，
    屬被告以外之人於審判外之言詞陳述，其於本院審理前即已
    死亡，有國立成功大學醫學院附設醫院出具之診斷證明書一
    份在卷足稽（警卷第六十二頁），則證人甲○○○上開於警
    詢時所為之陳述符合刑事訴訟法第一百五十九條之三第一款
    所示「死亡」之要件。證人甲○○○於本院審理前雖已死亡
    ，而其於警詢時所為之供述，其內容提及遭受強盜之過程，
    係屬證明本件犯罪事實存否所必要之證據。本院復審酌證人
    甲○○○於警詢時所為之陳述，因距離案發時間較近，記憶
    較深刻清晰，表達較為明確，且證人甲○○○與被告己○○
    、丁○○素不相識，亦未指認係何人對其強盜，衡情其並無
    虛偽陳述，故意誇飾案發情節甚至設詞誣陷被告之動機，是
    證人甲○○○於警詢時陳述之憑信性應已獲得擔保，本院綜
    上各節，認為證人甲○○○於警詢時所為之供述，具有可信
    之特別情況，而與刑事訴訟法第一百五十九條之三第一款所
    示要件相符，自得作為本件認定事實之憑據。
  (五)被告以外之人於審判外之陳述，雖無刑事訴訟法第一百五十
    九條之一至第一百五十九條之四得為證據之原因，而經當事
    人於審判程序同意作為證據，法院審酌該言詞陳述或書面陳
    述作成時之情況，認為適當者，亦得為證據；當事人、代理
    人或辯護人於法院調查證據時，知有第一百五十九條第一項
    不得為證據之情形，而未於言詞辯論終結前聲明異議者，視
    為有前項之同意。刑事訴訟法第一百五十九條之五定有明文
    。被告丙○○、戊○○、己○○、丁○○及渠等選任辯護人
    於本院準備程序進行時，均未爭執證人庚○○於警詢時陳述
    之證據能力，亦未於本案言詞辯論終結前對上開證人警詢供
    述之證據能力聲明異議，依刑事訴訟法第一百五十九條之五
    規定，視為被告及其辯護人已同意作為證據，且經本院審酌
    該等言詞陳述作成時之情況及證據取得過程等節，認為上開
    證據，亦適宜作為證據，因認上開供述證據，均有證據能力
    ，可以作為認定被告丙○○有關本案犯罪事實之依據。
二、實體部分：
  (一)被告己○○與丁○○實行強盜構成要件行為部分：
  1.訊據被告己○○及丁○○對於上揭時地，持己○○所有Ｔ型
    扳手撬開被害人甲○○○住處鐵捲門後，共同進入甲○○○
    住處，以膠帶封住甲○○○之嘴巴使其不得呼救，並將其綑
    綁在樓梯扶手上，以此強暴方式至甲○○○不能抗拒，再由
    丁○○上樓搜尋財物，取得甲○○○所有之黑色女用皮包一
    只（內有現金四萬元及甲○○○之健保卡及殘障手冊等證件
    ）之犯行，迭於警詢、偵查中及本院審理時均自白不諱，而
    此部分供述，核與證人甲○○○於警詢、證人庚○○於警詢
    及本院審理時之證述大致相符，復有卷附膠帶與被害人住處
    照片可資佐證，應堪採信。
  2.被告己○○、丁○○固均辯稱：本來係為竊盜，因進入甲○○○家中發現甲○○○，始將之綑綁強盜云云。然查，被告
    己○○及丁○○於進入甲○○○住處前，即在所搭乘車上，
    由被告己○○於當日下午四時一分許及四時三十四分許，分
    別以其所有0000000000號行動電話撥打甲○○○
    家中00－0000000號電話打探等節，已據被告己○○於本院審理時及被告丁○○於警詢時供承屬實；而該二通
    電話均曾接通，通話時間各為五秒及十四秒，亦有行動電話
    0000000000號之通聯調閱查詢單一份（警卷第六
    十九頁）在卷可憑，可知被告己○○與丁○○於進入甲○○○住處前，已確知甲○○○在家；再者，證人庚○○於本院
    審理時證述：那二個年輕人下車進屋後，直到他們離屋後上
    車，伊都有注意甲○○○門前狀況，這段時間並未聽到甲○○○呼救的聲音等語（本院卷第一四九至一五一頁），足見
    被告己○○與丁○○一進到證人甲○○○屋內，即將甲○○○制服，未讓甲○○○有呼救機會。本諸上開事證，堪認被
    告己○○與丁○○在進入甲○○○住處前，即有強盜之犯意
    聯絡無疑。被告己○○、丁○○上開辯解，均不可採。
  3.被告己○○與丁○○均於本院審理時供述係由丁○○攜帶己○○所有之Ｔ型扳手，二人再以之撬開甲○○○住處鐵捲門
    入內等情（本院卷第一七八、一八三至一八五、一九二頁）
    。則被告己○○與丁○○基於強盜犯意聯絡，而共同持上開
    可供兇器使用之扳手，強盜甲○○○財物之犯行，洵堪認定
    。至甲○○○於警詢時固指稱遭人持刀押住脖子，然此部分
    除被告己○○及丁○○否認外，證人甲○○○所稱之「刀」
    亦未經扣案，則此部分事實，究如甲○○○所述，抑或係被
    告己○○與丁○○持上開扳手脅持甲○○○，而為甲○○○
    所誤認，或甚至如被告己○○與丁○○所辯並未持Ｔ型扳手
    脅持甲○○○，凡此諸多可能，並無其他證據可資辨明，本
    院尚難認定被告己○○及丁○○確有持刀或以Ｔ型扳手抵住
    甲○○○脖子而強盜之事實。再者，被告庚○○於本院審理
    時固證稱：他們（即被告己○○與丁○○）下車後直接從第
    二片鐵捲門進入，當時門是已經開啟等語，惟與前揭被告己○○及丁○○坦認情節與本院認定事實不符。而證人庚○○
    尚陳稱：甲○○○每天都固定開這扇門，他兒子在家也是等
    語（本院卷第一五○頁），本院因認證人庚○○此部分證述
    ，應係基於長久觀察甲○○○住處之結論，未必係其當日親
    身見聞印象。自應以被告己○○、丁○○於本院所為互核一
    致之證言（開啟鐵捲門後方始進入），據為事實認定之基礎
    。
  (二)被告丙○○參與部分：
    被告丙○○固不否認案發當日與被告戊○○、己○○及丁○○，共同搭乘其所有不詳車號自用小客車前往臺南縣大內鄉
    內庄村甲○○○住處附近等情，惟矢口否認有何強盜犯行，
    辯稱略以：當日係己○○開車，己○○與丁○○下車地方離
    甲○○○住處還很遠，伊去福安宮前，係拿符令給戊○○的
    姐姐，對於被告己○○與丁○○強盜甲○○○之事並不知情
    云云。被告丙○○之選任辯護人亦為被告丙○○辯護略以：
    茍被告丙○○確有善化行程，即不能認定丙○○有參與強盜
    行為；其次，己○○、丁○○剛開始係基於竊盜之意圖，己○○在車上雖有打二通電話，但可能是因無人接聽，把電話
    關掉時按鍵太小沒有按好，以為掛斷了，事實上是有人接聽
    的情形，況且，己○○如打第一通電話已有人接，為何還要
    再打第二通？可見己○○係認為已經沒人才進入竊盜；再者
    ，證人庚○○陳稱係其二人直接進入，而且Ｔ型扳手未扣案
    ，己○○及丁○○是否持Ｔ型扳手撬門進入，亦非無疑；又
    己○○、丁○○由偷變搶，縱被告丙○○在車上知悉己○○
    、丁○○要竊盜財物，也不可能知道變更為強盜等語。查：
  1.證人丁○○於九十四年一月十七日警詢時陳述：伊與丙○○
    、戊○○、己○○四人一起到臺南縣大內鄉，由丙○○開他
    的車載伊等，戊○○坐在丙○○右側等語（警卷第四十二至
    四十三頁）；證人庚○○於本院審理時證述：該二名年輕人
    （即被告己○○與丁○○），是從右後門同一邊下車，伊有
    看到二個人沒下車，但臉孔沒有看到，只知道一男一女，男
    的開車，女的穿白衣服等語（本院卷第一四八、一五一頁）
    。可知證人庚○○所見與證人丁○○前揭所述相符；且據被
    告丙○○及戊○○供稱渠等當日係為前往臺南縣善化鎮調解
    陳麗瑛與其先生之事，再轉往臺南縣大內鄉尋找陳麗瑛之先
    生，茍此等辯解屬實，被告丙○○與戊○○係因自己目的前
    往善化及大內，該車復係被告丙○○所有，則該車自係由被
    告丙○○駕駛，始合情理。堪認證人丁○○、庚○○所述被
    告丙○○駕車乙節與事實相符。證人己○○、丁○○雖於本
    院審理時改謂：當時係由己○○駕車云云，然己○○於本院
    審理時經訊及當日路線時，僅以「不知道」、「忘記了」、
    「不會講」等詞搪塞，所述顯有不實。被告丙○○及其選任
    辯護人就當日前往臺南縣大內鄉係由被告己○○駕車之辯解
    ，亦無可取。
  2.證人庚○○於本院審理時證述：甲○○○的住處距離伊住處
    約法庭寬度的一點五倍，九十三年九月七日甲○○○家被搶
    當天，伊看到有一輛車來回跑了大概五、六趟，好像要找人
    的樣子，所以伊就坐在門口看，看到該車停放在甲○○○住
    處門口，兩個年輕人從那部車下車後進入甲○○○的家，車
    子就馬上開走了等語（本院卷第一四七至一四八、一五○頁
    ）。證人庚○○既非被害人，與被告四人均不相識，亦未指
    認當日強盜甲○○○財物之人，自無誇飾案發情節之可能，
    其上揭陳述案發當日客觀情況，復與證人丁○○於九十四年
    一月十七日警詢時供陳：由丙○○開車，戊○○坐在丙○○
    右側，到被害人住處前，伊與己○○就下車等情節（警卷第
    四十三頁）相符，則證人庚○○就被告丙○○停車及被告己○○及丁○○下車位置之證詞，自屬實情而可採。亦即，被
    告丙○○係在甲○○○住處門口停車，讓被告己○○與丁○○下車。被告己○○、丁○○及丙○○辯稱係在距離甲○○○住處一百公尺處或一處斜坡下車云云，顯屬虛妄。
  3.證人己○○、丁○○均於本院審理時證述：伊等強盜完畢後
    ，即由丁○○以己○○上開行動電話撥打被告丙○○所有0
    000000000號，叫丙○○開車來載伊二人等語（本
    院卷第一八一、一八九、一九五頁）；二人上開行動電話通
    聯調閱查詢單復均顯示於案發當日下午四時四十三分許彼此
    間確有通聯紀錄，通話時間六秒，自屬實情。又證人庚○○
    於本院審理時證述：該輛汽車往前開走，轉了一圈，在伊視
    野可及範圍內繞行，雖然曾經脫離伊的視線，但有開回來，
    後來這部車有再回來停在甲○○○住處門口搭載這二個年輕
    人，是車子先停在陳杏元家的門口，年輕人才從屋內出來上
    車，車子和人幾乎同時到等語（本院卷第一四八、一五一頁
    ），核與被告戊○○所有0000000000號行動電話
    通聯紀錄顯示當日下午四時四十分許之基地臺位置仍在臺南
    縣大內鄉大內村內庄一之六十六號相符。足見被告丙○○駕
    車離開後，實際上並未遠離，且於接聽丁○○電話而簡短通
    話後，隨即返回甲○○○住處門口接應被告己○○與丁○○
    二人無疑。
  4.被告丙○○於警詢時供述：丁○○及己○○下車後，伊駕車
    載伊太太經過姐夫家，因未看見姐夫車子就沒下車等語（警
    卷第四頁），其於本院審理時亦供承對甲○○○之住處有點
    印象，足見被告丙○○必然知悉其妻戊○○之「親家（即陳
    麗瑛之婆婆）」甲○○○之住處。然被告丙○○於本院審理
    時尚辯稱伊等拿符令給陳麗瑛之後，前往大內鄉找陳麗瑛之
    先生，係趁己○○、丁○○他們二人去吃麵那段時間去找的
    云云。查證人陳麗瑛於警詢時陳述：案發當天下午戊○○到
    伊家找伊，並問伊先生在哪裡，伊跟他說可能在大內鄉伊婆
    婆住處等語（九十四年度偵字第二六一○號卷第五十七頁）
    。是果如被告丙○○所辯，其遠自高雄縣鳳山市前來臺南縣
    大內鄉，係為尋找陳麗瑛之先生，豈有經陳麗瑛上開告知後
    ，路過陳麗瑛之婆婆家，僅未見其汽車，即未下車探望甚至
    未以電話詢問之理。其次，被告己○○、丁○○自下車時起
    至上車之時，僅約十分鐘（根據己○○第二次撥打甲○○○
    住處電話之下午四時三十四分許，與丁○○以己○○行動電
    話撥打丙○○行動電話之下午四時四十三分許之間距判斷）
    ，被告丙○○竟捨近在咫呎之甲○○○住處，反就「距離甲○○○住處騎乘機車約一、二十分鐘車程」之「大內鄉水果
    園內之養蜂場（本院卷第一四二、二一一頁）」找尋陳麗瑛
    先生下落，更與被告戊○○所有0000000000號行
    動電話當日下午四時四十分許縣市基地臺位置仍在臺南縣大
    內鄉大內村內庄一之六十六號未合；且上揭通話間隔（約十
    分鐘）亦不足以往返機車車程需時一、二十分鐘之養蜂場，
    被告丙○○上揭已有可議。嗣被告丁○○撥打電話予被告丙○○後，被告丙○○即駕車返回甲○○○住處門口接應，竟
    未曾思及進入甲○○○住處寒喧，亦與其為調解陳麗瑛與其
    丈夫間之事且為找尋陳麗瑛丈夫而來大內地區之說詞有悖，
    本院因認被告丙○○此番辯解並無可信之理。
  5.被告丁○○於九十四年二月三日第二次警詢時供陳：當天伊
    到屏東枋寮鄉東海村丙○○所經營盆栽店找他，丙○○找伊
    與己○○要去臺南一個阿婆家，說阿婆家有錢，提議叫伊與
    己○○二人進去，伊負責搜錢，己○○負責控制阿婆，丙○○負責開車及報地點，伊拿被害人財物後就全數交給丙○○
    ，由丙○○分贓等語（警卷第四十八至五十一頁）。參以上
    揭被告丙○○搭載被告己○○、丁○○前往其確實知悉之「
    親家」住處下車後隨即駛離，由被告己○○與丁○○持Ｔ型
    扳手撬開甲○○○住處門口入內強盜，而被告丙○○則駕車
    在附近逗留等候，再由丁○○持己○○行動電話聯絡丙○○
    前去甲○○○住處門口接應等情，可謂計畫周詳，過程流暢
    ，足堪認定被告丙○○不僅知悉被告己○○、丁○○強盜計
    畫，且基於犯意聯絡，以指出下手目標、駕車搭載、接應之
    分擔方式，參與二人之強盜計畫。被告丁○○上揭警詢所述
    ，應屬可信。
  6.又被告己○○於進入甲○○○住處強盜前，曾在車上以行動
    電話撥打甲○○○住處電話二次，業據本院認定如前。無論
    被告己○○或丁○○均與甲○○○素不相識，亦未謀面，斷
    無知悉甲○○○住處及電話之可能。被告己○○於本院審理
    時固先證稱係在戊○○家中看到扣案桌曆上有甲○○○住處
    地址及電話云云，經提示扣案桌曆予其辨識後，被告己○○
    又聲稱可能係聽聞戊○○講電話時提到云云。惟查，扣案桌
    曆僅記載「大內１４之２號」之文字，如非知情者明確告知
    ，顯難理解為「臺南縣大內鄉大內村內庄１４之２號」，甚
    至係「甲○○○之住址」；況且該桌曆所記載之電話號碼係
    「0000000000陳」，亦非甲○○○住家電話00
    －0000000號，被告己○○絕無憑空知悉甲○○○住
    處電話之理；再者，縱被告己○○係聽聞戊○○講電話而知
    悉「甲○○○住處電話」，又如何與「桌曆上不明確住址」
    相互聯想，被告己○○上開證言不合理至極，而無足取。則
    甲○○○住處電話自係被告丙○○告知後確由被告己○○撥
    打乙節，殆足認定。
  7.至被告丙○○辯稱當日係拿符令給陳麗瑛，之後前往大內鄉
    係為尋找陳麗瑛之丈夫云云。然被告丙○○、己○○、丁○○於案發當日下午四時三十四分許至約同日下午四時四十三
    分間，係在臺南縣大內鄉大內村內庄１４之２號甲○○○住
    處附近，由被告己○○與丁○○正在甲○○○住處內強盜財
    物，被告丙○○則在甲○○○住處附近繞行等候接應被告己○○與丁○○等節，業據本院認定如前，縱被告丙○○於其
    前或其後，確有前往臺南縣善化鎮東勢寮東昌里四十八號尋
    訪陳麗瑛，亦未能動搖上開事實認定。被告丙○○之選任辯
    護人就此部分所辯，尚難為有利被告丙○○之認定，附此敘
    明。
  (三)綜上，本案事證明確，被告丙○○、己○○、丁○○前開犯
    行均堪認定，應依法論科。
三、論罪科刑：
  (一)按刑法第三百二十一條第一項第三款之攜帶兇器竊盜罪，係
    以行為人攜帶兇器竊盜為其加重條件，此所謂兇器，其種類
    並無限制，凡客觀上足對人之生命、身體、安全構成威脅，
    具有危險性之兇器均屬之，且祇須行竊時攜帶此種具有危險
    性之兇器為已足，並不以攜帶之初有行兇之意圖為必要。被
    告己○○、丁○○所持用之Ｔ型扳手固未據扣案，然被告己○○於本院審理時已然供承係一Ｔ型扳手，手柄係塑膠材質
    ，以下是鋼做的，長約十六公分等語（本院卷第一八二、一
    八九頁），復可以之撬開鐵捲門，業如前揭認定，倘以之對
    人攻擊，客觀上當足以對人之生命、身體、安全構成威脅，
    而具有危險性，自屬兇器無疑。又本案固係由被告己○○、
    丁○○進入甲○○○家中實行強盜構成要件行為，然被告丙○○與被告己○○、丁○○因有犯意聯絡，而形成共同之行
    為決意，其在共同行為之分擔上，係負責駕車搭載二人前往
    並告知下手目標，且於被告己○○、丁○○強盜完畢後負責
    接應，被告丙○○自係以此構成要件以外行為之分擔方式，
    與被告己○○、丁○○遂行前揭強盜取財犯行，自堪認被告
    丙○○、己○○、丁○○均係在場參與分擔實施前揭強盜取
    財犯行之人。是核被告丙○○、己○○、丁○○所為，均係
    犯刑法第三百三十條第一項之結夥三人以上，攜帶兇器強盜
    取財罪。
  (二)被告丙○○、己○○與丁○○就前揭加重強盜取財犯行間，
    互有犯意聯絡及行為分擔，均為共同正犯。
  (三)被告己○○、丁○○有如上開事實欄一所載之刑案前科及有
    期徒刑執行紀錄，有各該臺灣高等法院被告前案紀錄表及臺
    灣臺南地方法院檢察署刑案資料查註紀錄表附卷可參，渠等
    於有期徒刑執行完畢後，五年內再犯本件有期徒刑以上之罪
    ，均為累犯，應依修正前刑法第四十七條之規定，俱加重其
    刑。
  (四)爰審酌被告三人均有多次刑案前科及有期徒刑執行紀錄，有
    上開被告前案紀錄表及刑案資料查註紀錄表可參，素行不佳
    ，且三人均值壯年，不思循正途，獲取生活所需，竟以侵入
    他人住處強盜之方式擷取不法利益，其等犯罪動機已然可議
    ，又於犯案當時攜帶Ｔ型扳手撬開被害人甲○○○住處鐵捲
    門入內，並將年近八旬之老婦綑綁至不能抗拒而強取財物，
    造成被害人心理創傷及財產之損害，嚴重危害社會治安，敗
    壞善良風氣，被告丙○○犯後猶飾詞狡辯，被告己○○、丁○○則不惜自陷偽證罪行而為被告丙○○掩飾，犯後態度均
    非良好，被告丙○○與被害人係俗稱「親家」關係，猶覬覦
    被害人財物，夥同他人侵入住宅強盜，然渠等強盜所得財物
    尚非甚鉅、強盜之次數亦僅一次等一切情狀，認分別量處如
    主文所示之刑，已足資儆懲，蒞庭檢察官具體求處被告丙○○有期徒刑九年以上，被告己○○、丁○○有期徒刑八年以
    上，均核屬稍重，併此敘明。
  (五)被告等人持以強盜之「Ｔ型扳手」一把，係被告己○○所有
    ，業據被告己○○與丁○○於本院審理時供承在卷，然未經
    扣案，復非屬違禁物，為免日後執行困難，爰不併宣告沒收
    。
  (六)另被告行為後，刑法已於九十四年二月二日公布、九十五年
    七月一日施行，有關本件被告犯行所涉新舊法比較問題，詳
    參附表所述，併予敘明。
四、無罪部分：
  (一)公訴意旨另認被告戊○○知悉並參與前述強盜行為，而認被
    告戊○○亦涉有刑法三百三十條第一項之加重強盜罪嫌。
  (二)按犯罪事實應依證據認定之，無證據不得認定犯罪事實。又
    不能證明被告犯罪者，應諭知無罪之判決，刑事訴訟法第一
    百五十四條第二項、第三百零一條第一項分別定有明文。再
    被害人之指訴，本以使被告受刑事訴追為目的，故其陳述是
    否與事實相符，自應調查其他證據，以資審認；且刑事訴訟
    上證明之資料，無論其為直接或間接證據，均須達於通常一
    般之人均不致有所懷疑，而得確信其為真實之程度，始得據
    為有罪之認定，若其關於被告是否犯罪之證明未能達此程度
    ，而有合理性懷疑之存在，致使無從形成有罪之確信，根據
    「罪證有疑，利於被告」之證據法則，即不得遽為不利被告
    之認定，亦有最高法院五十二年臺上字第一三○○號、七十
    六年臺上字第四九八六號判例可稽。
  (三)公訴人認被告戊○○涉有上開加重強盜犯行，係以被告己○○、丁○○之證詞、被告丙○○及戊○○之自白、證人庚○○之證述、被害人甲○○○於警詢時之指述、扣案月曆、行
    動電話通聯紀錄及法務部調查局被告戊○○測謊報告書為其
    論據。被告戊○○於本院準備程序及審理時均堅決否認有此
    部分犯行，辯稱略以：伊未參與，也不知道被告己○○、丁○○去搶東西等語。經查：
  1.被告己○○於偵查中之結證除陳述參與該案件的有丙○○、
    戊○○、丁○○及伊，九十三年七月六日上午八時二十分丙○○有打電話給伊，叫伊到鳳山的家中談到去偷臺南縣大內
    鄉內江村內庄十四之二號之事，伊到時他們三人已經決定要
    去哪裡行竊，當天伊等四人共開二臺車，伊和丁○○開一輛
    福特的車子，丙○○和戊○○開一台日產Ｑ４５的轎車到大
    內鄉等語；另被告丁○○除於警詢時供陳：伊與丙○○、己○○、戊○○四人一起到臺南縣大內鄉，由丙○○開車，戊○○坐在丙○○右側，到被害人住處前，伊與己○○二人下
    車就看見被害人在屋內，伊等二人進屋後由己○○將被害人
    綁在一樓樓梯口，伊上去二樓搜括財物，伊等四人由伊負責
    搜錢，己○○控制阿婆，丙○○負責開車及報地點，丙○○
    老婆只坐在車上等語以外，均未見提及被告戊○○負責、參
    與之具體行為。至於被告己○○所稱被告戊○○與被告丙○○、丁○○已然「決定」前往何處行竊一節，被告戊○○提
    供
    意見或資訊為何，被告戊○○是否有以渠等犯罪為自己犯罪
    之意思，甚至於被告戊○○是否知悉被告丙○○等三人強盜
    計畫，亦均未能自被告己○○之證述有更具體認定。上揭二
    人之供述對於認定被告戊○○之犯行，並無實際助益。
  2.被告戊○○固於偵查中坦認於案發當日有與被告丙○○、己○○及丁○○前往臺南縣大內鄉，且扣案桌曆上之「被害人
    住址及電話」係伊所書寫等語。然被告戊○○於案發當日與
    上列被告三人前往臺南縣大內鄉之行程中，被告戊○○並未
    駕車；證人庚○○於本院審理中亦僅證述：車上乘坐二人，
    一男一女，女子身著白衣，男的開車等語。亦即，被告戊○○僅參與上開行程，至於其他具體參與行為，則付之闕如；
    再者，扣案桌曆固經被告戊○○記載「大內１４之２號」之
    文字，已如前揭認定，然被告戊○○書寫上開文字，用意為
    何，是否即提供被告丙○○、己○○、丁○○下手強盜之目
    標，亦容有疑問；更何況，如被告戊○○確有參與上開強盜
    計畫，以被告戊○○與甲○○○係屬「親家」之關係，及被
    告戊○○於偵查中所述：甲○○○之住處伊知道，伊去過二
    次等語（九十四年度偵字第九七六號卷第六十八頁），何須
    將甲○○○住址記載於上開桌曆？此部分證據既存有上揭諸
    多疑問，自難憑以遽認被告戊○○上開犯行。
  3.又測謊報告在審判上有無證據能力，迄今實務上尚無定論，
    有認測謊原則上不具科學鑑識之「再現性」，在審判上無法
    作為認定有無犯罪事實之基礎（最高法院九十四年度台上字
    第一七二五號判決意旨參照）；亦有認測謊鑑定之結果，係
    依一般人在說謊時，會產生遲疑、緊張、恐懼、不安等心理
    波動現象，乃以科學方法，由鑑定人利用測謊儀器，將受測
    者之上開情緒波動反應情形加以紀錄，用以分析判斷受測者
    之供述是否違反其內心之真意而屬虛偽不實，故測謊鑑定，
    倘鑑定人具備專業之知識技能，復事先獲得受測者之同意，
    且所使用之測謊儀器、測試之問題與方法又具專業可靠性時
    ，該測謊結果，如就否認犯罪有不實之情緒波動反應，仍具
    有證據能力，得供裁判之佐證（最高法院九十四年度台上字
    第二八七七號判決意旨參照）。是縱在一定條件下承認測謊
    報告具有證據能力，亦僅得供作裁判之佐證而已，不得作為
    認定被告犯罪之唯一證據。被告戊○○經法務部調查局測謊
    鑑定結果，就：(1)「未參與己○○等強盜案」之回答，固經
    測試呈情緒波動反應，研判有說謊；然就：(2)「未提供住址
    電話給強盜」，及(3)「未叫己○○等去搶錢」之陳述，則無
    情緒波動反應，研判未說謊，有該局九十四年八月一日調科
    南字第○九四○○三四○九八○號測謊報告書在卷足憑（見
    九十四年度偵字第二六一○號卷第八十八頁）。本院衡之人
    之生理反應受外在影響因素甚夥，諸如疾病、高度冷靜的自
    我抑制、激憤的情緒、受測以外其他事件之影響等，不止說
    謊一項，與受測者之人格特質亦有相當之關連，是雖受測者
    否認犯罪之供述呈現不實之情緒波動反應，亦不得採為有罪
    判決之唯一證據，已如前述，況被告戊○○上開問題回答情
    緒反應不一，自難憑上開測謊報告，遽為不利被告戊○○之
    認定。
  4.蒞庭檢察官固於本案言詞辯論時指出被告戊○○自警詢時起
    至本院審理中之供述中，有關與被告己○○、丁○○相約地
    點、究竟何人開車、扣案桌曆上之地址電話是否其所書寫、
    係先前往臺南縣善化鎮陳麗瑛住處或前往臺南縣大內鄉、甚
    至是否曾經前去陳麗瑛住處等細節，均前後不一；與共同被
    告丙○○、己○○、丁○○之陳述交叉比對結果，亦有諸多
    矛盾，認被告戊○○對於被告丙○○、己○○及丁○○強盜
    一事，非但知情，且有實際參與等語。惟按認定犯罪事實應
    依證據，為刑事訴訟法所明定，故被告否認犯罪事實所持之
    辯解，縱屬不能成立，仍非有積極證據足以證明其犯罪行為
    ，不能遽為有罪之認定，此有最高法院三十年上字第一八三
    一號判例意旨可稽。被告戊○○之辯解，固然反覆不一，令
    人可疑，惟其供述是否有所迴護或掩飾，其實際情節如何，
    或其是否知情且參與其事，尚無積極證據可資憑斷，公訴人
    認被告戊○○涉有強盜罪嫌之主要論據，既無從證明被告戊○○確實涉及上開犯行，自未能以被告戊○○之辯詞有諸多
    疑點，使本院得其有罪之確信。
  (四)綜上所述，本件依現存之證據尚不足以證明被告戊○○知悉
    或甚至參與被告丙○○、己○○、丁○○之上開強盜犯行，
    其犯罪不能證明，應依法為無罪之判決，以免冤抑。
據上論斷，應依刑事訴訟法第二百九十九條第一項前段、第三百
零一條第一項，刑法第二條第一項前段、修正前刑法第二十八條
、刑法第三百三十條第一項、修正前刑法第四十七條，判決如主
文。
本案經檢察官乙○○到庭執行職務。
中    華    民    國    95    年    11    月    28    日
                刑事第十庭  審判長法  官  陳欽賢
                                  法  官  林臻嫺
                                  法  官  陳賢德
以上正本證明與原本無異。
如不服本判決，應於收受送達後10日內向本院提出上訴書狀（應
附繕本）。
                                  書記官  王志銘
中    華    民    國    95    年    12    月    1     日
附錄論罪科刑法條
中華民國刑法第三百三十條第一項
犯強盜罪而有第三百二十一條第一項各款情形之一者，處七年以
上有期徒刑。
中華民國刑法第三百二十一條第一項
犯竊盜罪而有左列情形之一者，處六月以上、五年以下有期徒刑
：
一、於夜間侵入住宅或有人居住之建築物、船艦或隱匿其內而犯
    之者。
二、毀越門扇、牆垣或其他安全設備而犯之者。
三、攜帶兇器而犯之者。
四、結夥三人以上而犯之者。
五、乘火災、水災或其他災害之際而犯之者。
六、在車站或埠頭而犯之者。
附表
一、按行為後法律有變更者，適用行為時之法律。但行為後之法
    律有利於行為人者，適用最有利於行為人之法律，九十四年
    二月二日公布、自九十五年七月一日施行之刑法第二條第一
    項定有明文，上開規定係規範行為後法律變更所生新舊法律
    比較適用之準據法，於新法施行後，應逕適用新法第二條第
    一項之規定，為「從舊從輕」之比較（最高法院九十五年第
    八次刑事庭會議決議一之 (一)）。
二、被告丙○○、己○○、丁○○行為後，刑法第二十八條之規
    定，已修正為「二人以上共同實行犯罪之行為者，皆為正犯
    」（公布施行日期同於上開刑法第二條）。比較修正前後刑
    法第二十八條之規定，修正後之規定，僅排除完全未參與犯
    罪相關行為之「實行」的「陰謀共同正犯」及「預備共同正
    犯」。新法適用結果，未較有利於上開被告三人，自應適用
    渠等行為時即修正前刑法第二十八條規定予以處斷。
三、被告行為後，刑法第四十七條有關因執行徒刑後再犯之累犯
    規定，已修正為同條第一項「受徒刑之執行完畢，或一部之
    執行而赦免後，五年以內故意再犯有期徒刑以上之罪者，為
    累犯，加重本刑至二分之一。」（公布施行日期同上開刑法
    第二條）本案被告己○○、丁○○上開犯行，不論依修正前
    刑法第四十七條或上開規定均構成累犯，修正後之規定並未
    對被告較為有利，自應適用修正前刑法第四十七條之規定論
    以累犯，並加重其刑。


司法院資訊處製作；財團法人民間司法改革基金會備份。
